臺灣高雄地方法院民事判決　　　　　　 94年度簡上字第100號
上　訴　人　甲○○
被 上訴 人　丙○○
當事人間清償債務事件，上訴人對於民國94年4 月29日本院高雄
簡易庭94年度雄簡字第862 號第一審判決提起上訴，本院於民國
94年10月12日言詞辯論終結，判決如下：
    主      文
上訴駁回。
第二審訴訟費用由上訴人負擔。
    事實及理由
一、按訴之變更或追加，非經他造同意，不得為之；但第255 條
    第1 項第2 款至第6 款情形，不在此限；又訴之變更或追加
    ，非經他造同意，不得為之，但請求之基礎事實同一者，不
    在此限，民事訴訟法第446 條第1 項、第255 條第1 項第2
    款分別定有明文。本件上訴人於原審係基於侵權行為之法律
    關係，請求被上訴人返還領取之匯款，嗣於本院主張被上訴
    人取得前述匯款，係無法律上之原因，而追加不當得利之法
    律關係為請求，則上訴人於原審及本院所主張之事實，均係
    本於同一基礎事實，核與前揭法條相符，自應准許，核先敘
    明。
二、上訴人起訴主張：兩造為叔侄關係，被上訴人知悉伊欲至中
    國大陸地區經商考察，有兌換人民幣需要，即告以透過壯展
    企業有限公司（下稱壯展公司）辦理可獲得較優惠之匯兌利
    率，伊乃於民國92年9 月8 日，自新竹國際商業銀行高雄分
    行匯款新台幣（下同）249,600 元（下稱系爭匯款）至壯展
    公司0000000000號帳戶；之後，被上訴人又以欲確認是否完
    成匯款為由之詐術，使伊誤信為真而將匯款單傳真予被上訴
    人，被上訴人即持之逕至壯展公司在大陸地區之辦事處領取
    匯款，迄今仍拒不交還，不法侵害伊財產權，致伊損失前述
    金額，爰依民法第184 條第1 項侵權行為之法律關係，請求
    被上訴人賠償損害等語。經原審為上訴人敗訴判決後，提起
    上訴，並追加不當得利之法律關係，請求擇一為其勝訴之判
    決，及聲明：(一)原判決廢棄。(二)被上訴人應給付上訴人249,
    600 元，及自支付命令送達翌日起至清償日止，按週年利率
    5 ％計算之利息。
三、被上訴人則以：系爭匯款乃上訴人及其子丁○○與伊合夥之
    出資，係伊與丁○○共同至壯展公司，由丁○○領取後，用
    以共同經營六合彩及檳榔生意，故伊取得系爭匯款係基於合
    夥關係，並非無法律上原因，亦非以詐騙手段所取得等語，
    茲為抗辯；並聲明請求駁回上訴。
四、上訴人主張係聽從被上訴人建議，而於92年9 月8 日將系爭
    匯款匯至壯展公司，之後又將匯款單傳真予被上訴人；另壯
    展公司已在大陸地區將該筆匯款全數交付等情，業據上訴人
    提出新竹國際商業銀行送款單存根1 紙、被上訴人手書便籤
    2 紙（見原審卷第29、31頁）為證，復為被上訴人所不爭執
    ，堪信為真實。另上訴人主張被上訴人係以詐騙手段取得系
    爭匯款，屬於無法律上原因而受利益，然被上訴人則以前詞
    置辯，則本件爭點在於：被上訴人取得系爭匯款之原因為何
    ？茲分述如下：
五、被上訴人取得系爭匯款之原因為何？
  (一)上訴人雖主張系爭匯款非與被上訴人合夥之出資，係遭被上
    訴人以詐欺手段取得匯款單影本後逕自領取，而證人即上訴
    人之子丁○○亦證稱未以系爭匯款與被上訴人合夥經商云云
    ，惟查：
    1.證人即被上訴人之父乙○○已到庭證稱：系爭匯款是甲○
      ○要給丁○○與上訴人合作做生意的；於92年8 月左右，
      上訴人、丁○○有到我家說要跟被上訴人合作做六合彩簽
      注生意，後來丁○○、被上訴人就先到大陸去，上訴人看
      兩人到大陸後，前幾支六合彩結算結果上訴人都是賺錢的
      ，就跟我說他覺得六合彩生意確實可以投資，並要我載他
      去匯款給丁○○投資丙○○經營的六合彩等語（見院卷第
      71、72頁）明確，核與乙○○於高雄地方法院檢察署93年
      度偵字第11939 號涉嫌侵占案件檢察官訊問及警詢時所言
      均相符（業經不起訴處分確定），此有警詢筆錄1 份、偵
      查筆錄3 份在卷可憑（見院卷第100 至107 、115 至117
      頁），堪信為真實。
    2.而丁○○亦已證稱：係於92年8 月15日與被上訴人一同至
      大陸地區，並住在被上訴人處所一陣子；去之前上訴人就
      有告知要將系爭匯款匯至大陸，對於上訴人於92年9 月8
      日有匯款249,600 元給壯展公司一事也知情，嗣後並與被
      上訴人一同至壯展公司等語（見院卷第68至70頁）；則丁
      ○○既然自始對於上訴人將匯款至壯展公司一節知之甚詳
      ，若系爭匯款並非用作合夥之出資，怎可能與被上訴人一
      同前往領款後即任由被上訴人獨自取得該匯款，而不予以
      爭執？顯見丁○○關於系爭匯款非用於投資被上訴人事業
      之證言，尚難採信。
    3.是以，被上訴人辯稱系爭匯款係上訴人支付之合夥事業出
      資，由伊與證人丁○○至壯展公司領取後，共同經營六合
      彩、檳榔等事業等語，係屬可採；而上訴人主張被上訴人
      謊稱欲確認是否完成匯款，使伊誤信而傳真匯款單，被上
      訴人係以詐騙手段取得系爭匯款云云，並無證據足資佐證
      ，難以採信。
  (二)按各合夥人之出資及其他合夥財產，為合夥人全體之公同共
    有，民法第668 條定有明文。查系爭匯款為上訴人欲與被上
    訴人經營共同事業所為之出資，既如前述，則依前開法條之
    規定，系爭匯款即屬合夥人全體所公同共有；從而，被上訴
    人取得上訴人用作合夥出資之系爭匯款，即難謂有何不當得
    利。
六、綜上所述，系爭匯款係上訴人所支付之合夥事業出資，並非
    被上訴人以詐騙手段所取得，既如前述，則上訴人取得該匯
    款即非屬侵權行為，亦非無法律上原因；從而，上訴人主張
    依侵權行為、不當得利之法律關係，請求被上訴人給付系爭
    匯款及自支付命令送達翌日起至清償日止之法定遲延利息，
    係屬無據，應予駁回。原審為上訴人敗訴之判決，並無違誤
    ；上訴意旨指摘原判決不當，求予廢棄，為無理由，應予駁
    回。
七、結論：本件上訴為無理由，依民事訴訟法第436 條之1 第3
    項、第449 條第1 項、第78條，判決如主文。
中　　華　　民　　國　　94　　年　　10　　月　　26　　日
                  民事第一庭  審判長法  官  沈建興
                                    法  官  林玉心
                                    法　官　洪珮婷
以上正本證明與原本無異。
如不服本判決，應於送達後20日內，向本院提出上訴狀並表明上
訴理由，如於本判決宣示後送達前提起上訴者，應於判決送達後
10日內補提上訴理由書（須附繕本）。
中　　華　　民　　國　　94　　年　　10　　月　　26　　日
                                    書記官  鍾淑美
